【裁判字號】    89,交聲,8
【裁判日期】    890107
【裁判案由】    違反道路交通管理處罰條例聲明異議
【裁判全文】
台灣新竹地方法院刑事裁定                            八十九年度交聲字第八號
    原處分機關  交通部公路局新竹區監理所新竹市監理站
    異  議  人  甲○○
右列受處分人因違反道路交通管理處罰條例案件，對於交通部公路局新竹區監理所新
竹市監理站交通事件裁判所中華民國八十九年一月七日所為之處分（原處分案號：竹
市監稽違駕字第五一─二三０四五八號），聲明異議，本院裁定如左：
    主  文
原處分撤銷。
甲○○汽車駕駛人停車時，停車位置不依規定，處罰鍰新台幣陸佰元。
    理  由
一、按在設有殘障者專用停車標誌處所，非殘障用車不得停放，道路交通安全規則第
    一百十二條第五款定有明文。又汽車駕駛人停車時，其停車時間、位置、方式或
    車種不依規定者，處新臺幣六百元以上一千二百元以下罰鍰，道路交通管理處罰
    條例第五十六條第一項第九款亦定有明文。交通勤務警察或依法令執行交通稽查
    任務人員，應責令汽車駕駛人將車移置適當場所；如汽車駕駛人不予移置或不在
    車內時，得由該交通勤務警察或依法令執行交通稽查任務人員為之，或得於舉發
    其違規後，使用民間拖吊車拖離之並收取移置費，同法條第二項亦有規定。
二、本件受處分人即異議人甲○○於民國八十九年十一月九日下午三時五十分許，駕
    駛其所有之車牌號碼ＢＷ─八九０一號自用小客車，在台北縣新店市○○路○○
    路面劃設「殘障者專用停車標誌之停車格」內停車後離去，為台北縣警察局新店
    分局執行交通勤務警察邱正宗以拍照方式採證，並以受處分人有違反前揭道路交
    通管理處罰條例第五十六條第一項第九款不依規定車種停車之行為且駕駛人不在
    車內而掣單舉發後，使用拖吊車拖離。嗣受處分人向台北縣警察局新店分局申訴
    ，經該局調查結果，仍認受處分人有前開違規行為，原處分機關乃於八十九年一
    月七日以異議人未於應到案時間內到站接受裁罰，而依道路交通管理處罰條例第
    五十六條第一項第九款及違反道路交通管理統一裁罰標準及處理細則第四十四條
    第一項等規定裁處罰鍰新臺幣（下同）一千二百元。
三、訊據受處分人雖就其駕駛該輛車牌號碼ＢＷ─八九０一號自用小客車於前揭時地
在「殘障者專用停車標誌之停車格」內停車一節供承不諱，惟辯稱略以：設於該
    處之殘障者專用停車標誌與行車方向成零度，與道路交通標誌標線號誌設置規則
    第十六條之規定明顯違背，無法有效達成標誌之功能。而地上之殘障者專用停車
    標誌其輪圈直徑僅約三十公分，亦與同規則第一百九十條所定之附圖比例相去甚
    遠，並有停車所造成之油漬污跡，無法發揮標示之功能，且加以停車當日午後於
    異議人停車時，適逢下雨，致誤停於該停車格云云。經查：本件受處分人違規停
    車地點為設立有「殘障者專用停車標誌之停車格」，該停車格之地上亦有繪製有
    殘障者圖案等情，為受處分人所是認，復有台北縣警察局新店分局八十九年三月
    十五日八九北警店交字第五六七０號函暨所附之現場舉證照片附卷可稽，事證明
    確。雖受處分人指責該標誌之設置有違道路交通標誌標線號誌設置規則第十六條
    之規定云云，但查該規則第十六條第二項前段固規定「除本則另有規定外，標誌
    之牌面應與行車方向成九０度為原則」，然該項但書亦規定「但得視實際情況酌
    量調整其水平或俯仰角度」，是依但書之規定既已授權主管機關得因實際情況酌
    量調整，而觀之附卷之照片所示位置，尚難認該標誌之設置有顯然不當之處，則
    受處分人以此指摘原舉發機關舉發不當，難認有理。又受處分人辯稱：地上之標
    誌其輪圈直徑僅約三十公分，亦與同規則第一百九十條所定之附圖比例相去甚遠
    ，並有停車所造成之油漬污跡，無法發揮標示之功能，且加以停車當日午後於異
    議人停車時，適逢下雨，致誤停於該停車格云云，然查，同規則第一百九十條規
    定在殘障者專用停車位之地面固得繪製如圖八之殘障者圖案，惟該條對此殘障者
    圖案既未規定何種比例，自難以比例不符指摘繪置之圖案不當，再觀之附卷之現
    場照片，路面乾燥，亦無如受處分人所言當時有下雨之情形，是受處分人前揭所
    辯無非係卸責之詞，不足採信。其違規停車之行為明確，且其違規停車後不在車
    內，員警無法請其駛離而予拖吊，亦無不當。本件事證明確，受處分人之違規行
    為堪以認定。
四、綜上所述，受處分確有於前揭時地路面劃設「殘障者專用停車標誌之停車格」內
    停車後離去之違規行為，原處分機關依前揭道路交通管理處罰條例第五十六條第
    一項第九款及違反道路交通管理統一裁罰標準及處理細則第四十四條第一項等規
    定從重裁處罰鍰一千二百元，固非無據，惟查，本件受處分人於違規後，經原舉
    發機關於舉發通知單上記載「應到案日期：八十八年十一月二十四日前」交受處
    分人收受，嗣受處分人於應到案日期前之八十八年十一月十七日向原舉發機關即
    台北縣警察局新店分局提出申訴，經原舉發機關調查結果，仍認其有前揭違規行
    為，而以八十八年十二月四日店警一裁字第三一九三號函覆受處分人，並副知原
    處分機關，原處分機關即以八十八年十二月二十四日稽違五─四０七九號函通知
    受處分人「請台端（即受處分人）自本函發文次日起十五日內到站，以最低額繳
    納，逾期加重處罰。」，而受處人於原處分機關所定之十五日內即八十九年一月
    七日到站接受裁決等情，業據證人即本件之承辦人員羅慧霞到院結稱屬實，復有
    台北縣警察局舉發違反道路交通管理事件通知單、違規停車拖吊案申訴函、台北
    縣警察局新店分局八十八年十二月四日店警一裁字第三一九三號函、原處分機關
    以八十八年十二月二十四日稽違五─四０七九號函及竹市監稽違駕字第五一─二
    三０四五八號裁決書等附卷可稽，是以，受處分人既已於原處分機關所定應到案
    日期前到案接受裁決，而原處分機關竟仍從重裁處最高額罰鍰一千二百元，顯與
    原處分機關於八十八年十二月二十四日所發之前揭稽違五─四０七九號函不符，
    亦與違反道路交通管理事件統一裁罰標準表所定第五十六條第一項第九款之統一
    裁罰標準有違，而有濫用裁量之情事。雖證人羅慧霞證稱：本件係因受處分人要
    索取裁決書，所以我們裁處最高額等語，另證人即原處分機關之汽車裁罰股股長
    鄧正剛到庭證述：（本件裁處最高罰鍰的依據為何？）依據違反道路交通管理事
    件統一裁罰標準及處理細則第四十八條規定，行為人認為舉發之事實與事實相符
    者，在到案日前不經裁決程序自動繳納者，處以最低罰鍰。（如果在到案日前接
    受裁決，但對案件提出異議如何處罰？）依據該細則裁罰標準表第五十六條規定
    ，處罰六百到一千二，在期限內沒有異議就處六百，在期限內異議者就處一千二
    。自動繳納者就罰六百，逾期繳納或逕行裁決時是處一千二百元。（是否指到案
    日前到站接受裁決而提出異議的話，也是處以最高罰鍰？）是的。（所謂逾期繳
    納或逕行裁決為何？）逕行裁決是指逾期未到案我們就逕行裁決，或是到案後表
    示異議，我們也是逕行裁決云云。惟依違反道路交通管理事件統一裁罰標準表所
    定之統一裁罰標準，得裁處最高額罰鍰者係以「逾越繳納期限或經逕行裁決處罰
    者」而言，本件受處分人已於原處分機關所定應到案日前到案接受裁決而於期限
    內聲明異議，已如前述，則在本件異議終結前自無逾越繳納期限之情事。另所謂
    「逕行裁決處罰者」，係指「違反道路交通管理事件行為人，未依規定自動繳納
    罰鍰，或未依規定到案聽候裁決，處罰機關應於一個月內依標準表逕行裁決之」
    ，該細則第四十四條第一項定有明文，是以，如違反道路交通管理事件行為人已
    於應到案日前，到案聽候裁決，處罰機關自無所謂「逕行裁決」最高額罰鍰之餘
    地，此觀之同細則第四十五條所定：「違反道路交通管理事件，於行為人到案聽
    候裁決者，處罰機關經裁決後，應宣示裁決內容，並將聲明異議期間及提出書狀
    之機關，於宣示時一併告知，且記載於裁決書。」、「違反道路交通管理事件，
    行為人不依規定自動繳納罰鍰，或不依通知限期到案，處罰機關逕行裁決者，得
    不宣示，但應依前項規定於裁決書載明應記載事項，並送達受處分人。」之規定
    自明。換言之，在受處分人已到案聽候裁決之情況下，處罰機關自應依該細則第
    三十七條至第四十三條之規定辦理、裁決之，而受分處人得於接到裁決書之翌日
    起十五日內向管轄法院聲明異議，不因受處分人到案聽候裁決時，有無當場表示
    異議而有所不同。因此，原處分機關之承辦人員及裁罰股股長顯誤會「逕行裁決
    處罰」之意義，誤認「在受處人在到案聽候裁決，於接受接決書後當場表示異議
    者之情形下」亦屬逕行裁決，而不問有無逾越應到案日，均一律裁處最高額之罰
    鍰，原處分機關此種以到案聽候裁決之人有無提出異議，作為裁處法定最低或最
    高額罰鍰之依據，顯濫用法律所賦與之裁量權，而有濫用裁量之情事。對於依法
    於到案日前到案聽候裁決之受處分人而言，一旦表示不服，原處分機關一律裁處
    法定最高額罰鍰，此不僅係對渠等不服原處分機關所為處分而請求救濟時之一種
    懲罰，而有濫用裁量之情事，亦與憲法第十六條所定保障人民訴訟權之規定有違
    ，故原處分機關此種以受處分人有無異議作為裁處最高或最低之標準，顯屬不當
    。本件受處分人之異議雖無理由，惟原處分既有不當，自應由本院將原處分撤銷
    ，仍以受處分人有違反道路交通管理處罰條例第五十六條第一項第九款、違反道
    路交通管理事件統一裁罰標準表及原處分機關八十八年十二月二十四日稽違五─
    四０七九號函等規定，從輕裁處受處分人罰鍰六百元，以資適法。
據上論斷，應依道路交通案件處理辦法第二十條前段，裁定如主文。
中      華      民      國     八十九     年     七     月     三十一   日
                          臺灣新竹地方法院交通法庭
                                  法  官  謝  永  昌
右正本證明與原本無異。
如不服本裁定，應於裁定送達後五日內向本院提出抗告狀。
                                  書記官  陳  凰  榆
中      華      民      國     八十九     年     七     月     三十一   日


司法院資訊處製作；財團法人民間司法改革基金會備份。
